【裁判字號】    89,上訴,1091
【裁判日期】    890129
【裁判案由】    懲治盜匪條例
【裁判全文】
臺灣高等法院刑事判決                          八十九年度上訴字第一九一號
    上  訴  人
    即  被  告  丙○○
    指定辯護人  本院公設辯護人
右上訴人因違反懲治盜匪條例案件，不服台灣板橋地方法院八十八年訴字第六五四號
，中華民國八十九年一月二十九日第一審判決（起訴案號：台灣板橋地方法院檢察署
八十八年度偵字第三四七七號），提起上訴，本院判決如左：
    主  文
原判決撤銷。
丙○○未經許可，持有刀械，處有期徒刑參月，扣案蝴蝶刀壹把沒收；又連續意圖為
自己不法之所有，以強暴致使不能抗拒而取他人之物，處有期徒刑肆年，扣案白色安
全帽壹頂、蝴蝶刀壹把（同上壹把）沒收。應執行有期徒刑肆年貳月，扣案白色安全
帽壹頂、蝴蝶刀壹把沒收。
    事  實
一、丙○○因經濟窘困，竟萌生為自己不法所有之意圖，於民國八十八年一月三十一
    日上午六時五十分許，持其前於八十七年七、八月間某日，在台北縣永和市○○
    路、得和路口附近拾獲未經許可而持有之管制刀械蝴蝶刀一把，頭戴其所有之白
    色安全帽一頂以掩人耳目，先假借尋人名義進入位在台北縣永和市○○路四五五
    號一樓「信合美婦產科」診所內（侵入建築物部分未據告訴），見診所內甲○○
    隻身行走，機不可失，即將甲○○撲倒在地，並喊「強劫」，而以一手架住甲○○頸部、一手抵住甲○○腰部，且告以其持有刀械，喝令甲○○不准呼叫之強暴
    方式，至使甲○○不能抗拒，丙○○隨即伸手在甲○○口袋內搜尋財物，甲○○
    即大喊大叫「學姊」，該診所內護士乙○○聽聞甲○○子之呼救，出來查看，乙○○見狀即持隨身攜帶之背包揮打丙○○頭部、身體，欲排除丙○○對甲○○現
    在不法之侵害，丙○○不理會乙○○之動作，仍繼續搜尋甲○○之口袋，並取得
    塑膠透明小錢包一個{內有新台幣（下同）五元}，丙○○取得該皮包後即起身倒
    退數步準備離開，嗣從透明塑膠見該小錢包內之金錢數額太少，乃將該小錢包丟
    棄在地，並賡續前開不法所有之意圖，手持蝴蝶刀，進逼乙○○且說「我有刀，
    我要搶劫」，喝令乙○○交出財物，乙○○不從，並持其背掛之淺藍色背包揮擋
    ，欲阻止丙○○靠近，丙○○亦不理會乙○○之反抗並步步逼近，乙○○見狀乃
    步步後退而不慎滑倒在地致不能抗拒之際，丙○○乘機搶走乙○○手上之背包（
    內有行動電話一支、身分證、建保卡、駕照、金融卡各一張及咖啡色錢包一個內
    有五元），得手後隨即逃離現場，慌忙中因頭部撞到鐵門而將頭戴白色安全帽遺
    留現場。丙○○旋將背包內行動電話、皮包取走，其餘物品則丟棄在附近巷內，
    丙○○返家後深覺後悔，遣事先不知情之妻許三陽將上開行動電話、皮包返還乙○○，嗣當日上午七時四十分許，許三陽前往上開「信合美婦產科」診所時，經
    警盤問始查知上情，旋在台北縣永和市○○路○段四十八巷八號五樓之二查獲丙○○，並當場起丙○○身上起獲上開蝴蝶刀一把。甲○○子在丙○○逃離現場後
    即拾起其被搶劫之小錢包；之後乙○○亦領回其餘被搶劫而丟棄在上揭診所附近
    巷內之財物。
二、案經被害人甲○○、乙○○訴由臺北縣警察局永和分局報請台灣板橋地方法院檢
    察署檢察官偵查起訴。
    理  由
一、訊據上訴人即被告丙○○固坦承有於上開時地攜帶蝴蝶刀一把取得前揭財物，惟
    辯稱：伊當天未使用暴力搶劫，伊只有搶奪而已，原審判太重，扣案之刀械係放
    在口袋內，伊未並持刀搶劫，當天伊想往後跑，為了不讓她們過來，才拿刀嚇唬
    她們云云。經查（一）被告係將被害人甲○○撲倒在地，並喊「強劫」，而以一
    手架住被害人甲○○頸部、一手抵住被害人甲○○腰部，且告以其持有刀械，喝
    令被害人甲○○不准呼叫之強暴方式，至使被害人甲○○不能抗拒，而伸手在被
    害人甲○○口袋內搜尋財物乙情，迭據被害人甲○○於警局、原審及本院調查時
    指訴在卷（見偵查卷第十頁、原審卷第三十六頁、本院八十九年五月三十一日訊
    問筆錄）。（二）被告搶得被害人甲○○之皮包後即起身倒退數步準備離開，嗣
    從透明塑膠見該小錢包內之金錢數額太少，乃將該小錢包丟棄在地，手持蝴蝶刀
    ，進逼被害人乙○○且說「我有刀，我要搶劫」，喝令被害人乙○○交出財物，
    被害人乙○○不從，並持其背掛之淺藍色背包接揮擋被告不法之侵害，欲阻止被
    告靠近，被告仍步步逼近，被害人乙○○見狀乃步步後退而不慎滑倒在地致不能
    抗拒之際，被告趁機搶走被害人乙○○手上之背包乙情，亦據被害人乙○○於本
    院調查時指訴綦詳（見本院八十九年五月三十一日訊問筆錄）。（三）被告於警
    局初訊時供稱：伊將護士甲○○押倒在地，搜括她身上的財物，但她身上只帶一
    個小零錢包，伊即將該錢包丟在地上後，又見另一護士乙○○身上背著一只淺藍
    色背包，伊遂將該背包搶得，匆匆往外跑等語（見偵查卷第四頁）。（四）證人
    即被告之妻許三陽於警訊中證稱伊夫丙○○回家後行為很慌張，說其強劫他人財
    物很後悔，心裡很害怕，叫伊將皮包拿去還人，伊為守候在案發現場之警員帶回
    派出所等語（見偵查卷第十二頁）。（五）扣案之刀械經鑑定結果認係屬管制之
    蝴蝶刀，此有台北縣警察局八八北警保字第四八五三三號函在卷可參（見原審卷
    第四十二頁、四十三頁）。（六）復有白色安全帽一頂扣案（贓證物品清單見本
    院卷）及被害人乙○○出具之贓物認領保管單一紙在卷（見偵查卷第十八頁）。
    綜上，參諸被害人甲○○、乙○○所指訴及被告於警訊中所供，顯見被告當時確
    有將被害人甲○○撲倒在地，致使其不能抗拒而取得小錢包一個既遂，嗣因不滿
    意小錢包之錢太少，才再著手搶劫被害人乙○○之背包得手。至於被告所辯，要
    屬飾卸之詞，不足採信。本件事證明確，被告犯行洵堪認定，自應依法論科。
二、核被告所為，其持有蝴蝶刀部分，係犯槍砲彈藥刀械管制條例第十四條第三項未
    經許可持有刀械之罪。本件起訴書犯罪事實欄雖僅記載被告持小刀一把，證據及
    所犯法條欄則稱扣案之刀為美工刀，惟該扣案之刀械經鑑定結果為管制之蝴蝶刀
    ，而起訴書既已記載被告持有扣案之刀械，是起訴書顯已就被告持有扣案之刀械
    之事實起訴，本院就此部分自得一併審理。被告搶劫財物部分，係犯懲治盜匪條
    例第五條第一項一款之普通盜匪罪。被告先後搶劫被害人甲○○、乙○○之財物
    ，時間緊接，手段相同，顯係基於概括犯意為之，應依連續犯規定論以一罪，並
    依法就該法定刑有期徒刑部分加重其刑，至於法定刑無期徒刑部分，依法不得加
    重，併此敘明。被告於八十七年七、八月間已持有蝴蝶刀，是其持有該刀械時，
    其違反槍砲彈藥刀械管制條例之罪已成立。被告上揭強盜罪，係嗣後另行起意。
    是被告所犯上開二罪，犯意各別，自應分論併罰。查被告因家庭經濟窘困，一時
    失慮致罹法網，惟其強盜所得財物價值不大，犯後又立即將強盜所得財物返還被
    害人，犯罪過程中並未傷害被害人，其犯行情輕法重，堪予憫恕，雖科以法定最
    低度之刑，猶嫌過重，爰依刑法第五十九條規定，就其所犯普通強盜罪，酌予減
    輕其刑。原審據以論罪科刑，原非無見，惟原判決認被告持有蝴蝶刀部分之犯行
    未據起訴，及論被告強盜部分僅係單純一罪，尚有未洽。被告上訴意旨雖否認強
    盜及認原審量刑太重，雖不足採，但原判決既有上揭可議之處，仍屬無可維持，
    應由本院將原判決撤銷改判。爰審酌被告因一時惡念，致犯刑典，及其犯罪之動
    機、目的、手段、知識程度、所生危害、以及犯後立刻將犯罪所得財物返還，態
    度尚稱良好等一切情狀，分別量處如主文第二項所示之刑，並定其應執行之刑，
    以資懲儆。
三、至扣案蝴蝶刀一把，係違禁物，且係供犯強盜罪所用之物；扣案白色安全帽一頂
    為被告所有供犯強盜罪所用之物，併分別依刑法第三十八條第一項第一款、第二
    款之規定宣告沒收。又被告盜匪所得財物，其搶得被害人甲○○之小錢包，因當
    場丟棄，並由被害人甲○○拾回；其搶得被害人乙○○之財物部分，業據被害人
    乙○○領回，此有乙○○出具之贓物認領保管單一紙可憑，自均無庸為發還之諭
    知，附此敘明。
據上論斷，應依刑事訴訟法第三百六十九條第一項前段、第三百六十四條、第二百九
十九條第一項前段，懲治盜匪條例第五條第一項第一款、第八條，槍砲彈藥刀械管制
條例第十四條第三項，刑法第十一條前段、第五十六條、第五十一條第一項第五款、
第五十九條、第三十八條第一項第一款、第二款，判決如主文。
本案經檢察官蔡茂松到庭執行職務。
中    華    民    國      八十九    年      七      月      三十一      日
                            台灣高等法院刑事第二十四庭
                                審判長法  官  李  世  貴
                                      法  官  聶  齊  桓
                                      法  官  陳  憲  裕
右正本證明與原本無異。
如不服本判決應於收受送達後十日內向本院提出上訴書狀，其未敘述上訴之理由者並
得於提起上訴後十日內向本院補提理由書（均須按他造當事人之人數附繕本）。
                                      書記官  劉  育  妃
中    華    民    國      八十九    年      八      月        一        日
附錄：本案論罪科刑法條全文
槍砲彈藥刀械管制條例第十四條第三項：
未經許可，持有或意圖販賣而陳列刀械者，處一年以下有期徒刑、拘役或新台幣五十
萬元以下罰金。
懲治盜匪條例第五條第一項第一款：
有左列行為之一者，處無期徒刑或七年以上有期徒刑：
一、意圖為自己或第三人不法所有，以強暴、脅迫、藥劑、催眠術或他法，致使不能
    抗拒，而取他人之物或使其交付者。


司法院資訊處製作；財團法人民間司法改革基金會備份。
